臺灣臺北地方法院刑事判決　　　　　　　　　　　　九十二年度易字第二一五六號
　　公　訴　人　臺灣臺北地方法院檢察署檢察官
　　被　　　告　乙○○
　　選任辯護人　郭登富律師
　　　　　　　　張秀瑜律師
右列被告因業務侵占案件，經檢察官提起公訴（九十二年度偵字第一五四七三號），
本院判決如左：
    主  文
乙○○連續意圖為自己不法之所有，而侵占對於業務上所持有之物，累犯，處有期徒
刑拾月。
    事  實
一、乙○○於民國八十七年間因竊盜案件，經臺灣士林地方法院判處有期徒刑一年六
    月，再經臺灣高等法院駁回上訴而確定，於八十八年十一月十六日執行完畢。其
    自民國八十九年十月一日起受雇於臺灣衛博科技股份有限公司（下稱衛博公司，
    址設臺北市內湖區○○○路三三九號六樓）擔任業務主任，衛博公司為「中古車
    購買指南」雜誌之發行及經營者，乙○○以負責向中古車商收取廣告款項為其業
    務範圍，為從事業務之人。竟基於意圖為自己不法所有之概括犯意，自民國八十
    九年十二月間起至九十一年十一月間止，利用向中古車商客戶收取公司帳款之便
    ，在如附表所示之收款地點，向如附表所示之客戶，收取如附表所示之款項後，
    旋即連續將其業務上所持有之各該款項侵占入己供作家庭急需之用，侵占總金額
    合計新臺幣（下同）三十九萬四千元，嗣乙○○於九十二年三月二十二日經衛博
    公司解雇，衛博公司與中古車商客戶對帳，始查知上情。
二、案經衛博公司訴由臺北市政府警察局信義分局報告臺灣臺北地方法院檢察署檢察
    官偵查起訴。
    理  由
一、訊據被告乙○○固對於挪用衛博公司應向如附表所示之中古車商客戶收取之款項
    共三十九萬四千元之事實坦白承認，核與告訴人衛博公司代理人甲○○偵查中之
    指述大致相符。惟被告矢口否認有侵占之犯意，其辯護人辯稱：被告在動用或挪
    用款項之前有告知同事丁○○、丙○○，與一般侵占係隱匿而為截然不同，且既
    有告知即屬借用，而歸民事糾葛之消費借貸法律關係。且被告於告訴人提出告訴
    狀之同一月份即匯入五千元，五月份又匯五千元，至八月份已陸續返還二萬五千
    元，是被告於行為之初實無侵占之主觀犯意云云。惟查，證人丁○○係與被告同
    樣從事收款業務之人，各自負責不同區域之收款業務，並非被告之主管，且被告
    收回之款項僅須交給衛博公司之會計，並不須交給丁○○；而鄭祺淵為被告之屬
    下，被告更不須將收回之款項交給鄭祺淵等情，業經證人丁○○、鄭祺淵於本院
    審理時證述在卷，證人丁○○、鄭祺淵既非被告所收款項應繳交之對象，亦非代
    表衛博公司或經衛博公司同意有權向被告收回款項之人，則丁○○、鄭祺淵二人
    對被告應繳回公司之款項並無同意被告挪用或處分之權利。如被告真有借用之意
    ，其應向衛博公司之負責人或有權向被告收取款項之人（如會計）告知並取得其
    同意，方屬借用，此為一般普通知識經驗之人應知之道理，被告自無不知之理。
    是縱如辯護人所辯被告曾告知丁○○、鄭祺淵其挪用收取款項之事實，其告知亦
    難因此產生消費借貸之法律效力。反之，其未敢向公司負責人或有權收取款項之
    人告知，亦足證其有隱瞞挪用事實之意，且被告於本院審理時亦自承其將挪用之
    款項用於家庭之急需，參以如附表所示被告挪用款項之次數三十餘次以上、時間
    長達將近一年、金額高達三十九萬餘元等情形綜合判斷，益證被告有將收取之款
    項變易持有為所有之意思甚明，是被告及其辯護人辯稱其無侵占之主觀犯意云云
    ，難以採信。至被告是否為領取業績獎金而將向客戶收取之款項交互墊款於客戶
    帳下，因本件被告係將收取之款項供其家庭急需之用，業經其供明在卷，被告所
    為與業務員私下所為牟取業績獎金之行為並無關連，難以作為有利於被告之證據
    ，附此敘明。此外，並有被告任職衛博公司個人資料卡一紙、被告收款明細一張
    、請款單二張及對帳函二十九張在卷可憑，本件事證已臻明確，被告犯行，堪以
    認定。
二、查被告乙○○為衛博公司業務主任，向中古車商客戶收取廣告費用為其業務內容
    之一，其侵占上開因業務而持有之廣告費用共計三十九萬四千元之行為，核係犯
    刑法第三百三十六條第二項業務侵占罪。被告先後多次業務侵占犯行，時間緊接
    ，方法相同，觸犯構成要件相同之罪名，顯係基於概括犯意反覆為之，為連續犯
    ，應依刑法第五十六條規定以一罪論，並加重其刑。又被告前於八十七年間因竊
    盜案件，經臺灣士林地方法院判處有期徒刑一年六月，再經臺灣高等法院駁回上
    訴而確定，於八十八年十一月十六日執行完畢，有臺灣高等法院被告全國前案紀
    錄表一份可按，其於五年以內再犯本件有期徒刑以上之罪，為累犯，應依刑法第
    四十七條之規定加重其刑，並遞加之。爰審酌被告侵占之次數、金額、侵占之用
    途係為家用，犯後態度尚稱良好，已與被害人達成和解目前每月至少償還五千元
    以上，被害人表示不再追究，有和解書及陳報狀各一份附卷可憑，及其犯罪情節
    、手段等一切情狀，量處如主文所示之刑，以資懲儆。
據上論斷，應依刑事訴訟法第第二百九十九條第一項前段，刑法第五十六條、第三百
三十六條第二項、第四十七條，罰金罰鍰提高標準條例第一條前段，判決如主文。
本案經檢察官陳弘杰到庭執行職務。
中　　　華　　　民　　　國　　九十三　　年　　　七　　　月　　二十八　　日
                              臺灣臺北地方法院刑事第五庭
                                    審判長法  官　黃　程　暉
火　                                      法  官　吳　靜　怡
                                          法  官　楊　晉　佳
右正本證明與原本無異。
如不服本判決，應於判決送達後十日內，向本院提出上訴狀。
                                          書記官　陳　惠　娟
中　　　華　　　民　　　國　　九十三　　年　　　八　　　月　　　二　　　日
附錄：本案論罪科刑法條全文
中華民國刑法第三百三十六條：
(公務公益侵占罪、業務侵占罪)
對於公務上或因公益所持有之物，犯前條第一項之罪者，處一年以上七年以下有期徒
刑，得併科五千元以下罰金。
對於業務上所持有之物，犯前條第一項之罪者，處六月以上五年以下有期徒刑，得併
科三千元以下罰金。
前二項之未遂犯罰之。
